【裁判字號】    96,訴,3201
【裁判日期】    970502
【裁判案由】    毒品危害防制條例
【裁判全文】
臺灣高雄地方法院刑事判決              96年度訴字第3201號
公  訴  人  臺灣高雄地方法院檢察署檢察官
被      告  丁○○
指定辯護人  本院公設辯護人丙○○
上列被告因毒品危害防制條例案件，經檢察官提起公訴（96年度
偵字第18613號），本院判決如下：
    主  文
丁○○無罪。
    理    由
一、公訴意旨略以：被告丁○○與許得時共同意圖營利，基於販
    賣業經毒品危害防制條例公告列管為第一級毒品海洛因之犯
    意聯絡，於民國94年8 月31日晚上8 時許，在高雄縣鳥松鄉
    ○○路251 號之麥當勞餐廳，以每包新臺幣（下同）5,000
    元之價格，販賣海洛因2 包予林佑俊【業於94年9 月9 日死
    亡】，而林佑俊則以ROSDENTON 半金男用手錶1 只抵償。嗣
    於94年10月25日下午4 時50分許，在高雄縣鳥松鄉松埔北巷
    2 之92號2 樓之3 ，為警在其身上查獲海洛因3 包，及其與
    許得時共同持有海洛因3 包（合計淨重12.21 公克，空包裝
    重2.9 公克）等物。因認被告丁○○共同涉犯毒品危害防制
    條例第4 條第1 項販賣第一級毒品罪嫌【與許得時共同販賣
    部分，經公訴檢察官當庭請求增列，本院卷第35頁】等語。
二、按犯罪事實應依證據認定之，無證據不得認定犯罪事實；不
    能證明被告犯罪者，應諭知無罪之判決。又被告或共犯之自
    白，不得作為有罪判決之唯一證據，仍應調查其他必要之證
    據，以察其是否與事實相符。刑事訴訟法第154 條第2 項、
    第301 條第1 項前段、第156 條第2 項分別定有明文。而事
    實之認定，應憑證據，如未能發現相當證據，或證據不足以
    證明，自不能以推測或擬制之方法，以為裁判基礎，最高法
    院40年台上字第86號判例意旨足資參照。且刑事訴訟法第15
    6 條第2 項規定之立法目的乃欲以補強證據擔保自白之真實
    性；亦即以補強證據之存在，藉之限制自白在證據上之價值
    。而所謂補強證據，則指除該自白本身外，其他足資以證明
    自白之犯罪事實確具有相當程度真實性之證據而言。雖其所
    補強者，非以事實之全部為必要，但亦須因補強證據與自白
    之相互利用，而足使犯罪事實獲得確信者，始足當之。此亦
    有最高法院74年台覆字第10號判例意旨可參。
三、公訴人認被告丁○○涉有前揭犯行，係以(一)被告於94年10月
    26日警詢自白、94年10月26日及94年11月3 日偵查中之自白
    、94年10月26日本院羈押訊問之自白。(二)被告持用00000000
    00號行動電話94年9 月2 日監聽譯文及通訊監察書(三)扣案第
    一級毒品海洛因6 小包、ROSDENTON 半金男用手錶1 只及法
    務部調查局95年1 月11日調科壹字第220021914 號鑑定通知
    書等證據資料，為其論斷之依據。訊據被告丁○○堅決否認
    有何共同販賣第一級毒品海洛因犯行，辯稱：林佑俊是到我
    當時位於屏東縣長治鄉○○村○○路532 之3 號住處，拿手
    錶跟我借1 萬元，跟我同住的友人乙○○有看到，因當時林
    佑俊另涉強盜案件，我怕受到牽連，警察跟我說要我承認有
    拿兩包海洛因給林佑俊，就可以結案等語。
四、經查：
  (一)被告於前揭時、地為警查獲時，自高雄縣鳥松鄉松埔北巷2
    之92號2 樓之3 及被告身上分別扣得3 包疑似第一級毒品海
    洛因之白色粉末，有屏東縣警察局刑警大隊搜索扣押筆錄、
    扣押物品目錄表各1 份在卷可考，前揭扣案疑似毒品之白色
    粉末經送往法務部調查局檢驗結果，均確含第一級毒品海洛
    因之事實，有法務部調查局95年1 月11日調科壹字第220021
    914 號鑑定通知書1 份在卷可稽（分別見偵卷一第23~26 頁
    、第65頁），該部分事實固堪認定。
  (二)被告於94年10月26日警詢、同日偵訊、本院羈押訊問及94年
    11月3 日偵訊中，雖曾自白供稱：94年8 月31日晚上8 時許
    ，林佑俊有在高雄縣鳳山鄉○○路麥當勞，以1 只手錶向我
    換了1 萬元之毒品海洛因云云，惟自95年3 月7 日檢察官偵
    訊時至本院審理中均堅詞否認有販賣毒品之犯行，並辯稱林
    佑俊另涉強盜案件，恐受林佑俊之牽連，警察說要我承認有
    拿兩包海洛因給林佑俊就可以結案等語，佐以證人即員警陳
    清河證稱：我們本來是在查林佑俊、郭坤雄等人強盜集團，
    因懷疑被告可能是共犯，故上線監聽被告電話，後來發現被
    告不是強盜共犯，只是搶來的手錶流向被告那邊等語（見本
    院卷第60頁），是被告前揭自白是否僅欲脫免其可能涉及強
    盜案件罪嫌，臨訟杜撰之詞，即有可疑。參以被告自白販賣
    第一級毒品海洛因之部分供述，其先於94年10月26日警詢、
    偵訊中供稱售予林佑俊2 包1 萬元毒品海洛因係許得時提供
    ，94年11月3 日偵訊時便改口稱係顏淑美【即顏秀妃】提供
    ，其雖自白有販售第一級毒品海洛因之事實，惟就重要毒品
    來源之情節，前後供述不一，亦見瑕疵。
  (三)又經檢察官聲請隔離證人乙○○，先行詢問被告，被告於本
    院審理中辯稱：94年9 月1 、2 日下午4 、5 點時，林佑俊
    一個人騎摩托車來到我借住於友人乙○○位於屏東縣長治鄉
    ○○村○○路532 之3 號住處，在我的房間內拿扣案手錶向
    我借1 萬元，說過幾天會來贖回，我拿到手錶後看一看就放
    到桌上，之後就拿錢給林佑俊。當時友人乙○○見林佑俊來
    訪，有出門買飲料拿到我房間請我跟林佑俊喝等語（見本院
    卷第65頁），與證人乙○○證稱：94年9 、10月間被告借住
    在我位於屏東縣長治鄉○○村○○路532 之3 號住處，「俊
    仔」在94年9 、10月間傍晚的時候到我住處，我就到對面的
    檳榔攤買飲料給他喝，我看到被告拿錢給「俊仔」，多少錢
    我不知道，當時我沒有看到手錶，事後來我問被告你怎麼拿
    錢給「俊仔」，被告告訴我「俊仔」拿了一只手錶來向他借
    錢等語（見本院卷第67~69 頁）相互勾稽，兩人就借錢的時
    間、地點、證人乙○○目睹林佑俊借錢之經過之證述大致相
    符。雖就證人乙○○當天係買幾瓶飲料及有無親眼目睹林佑
    俊交付手錶各節，證述略有出入，惟考量所證事項係發生於
    94年間之事，事隔久遠，記憶有所疏漏尚合乎常情，且被告
    當時專注於與友人林佑俊商談借款事宜，對於證人乙○○進
    入房內後何時離開現場有所誤認，亦非無可能。佐以被告丁
    ○○辯稱，鳥松鄉的房子係其出名當人頭租給許得時住，其
    前於94年10月26日本院羈押訊問時，亦將「屏東縣長治鄉○
    ○村○○路532 之3 號」列為住居地，可見被告於本件查獲
    前，確有與證人乙○○同住該處，是被告前揭所辯，亦非無
    據。
  (四)至被告持用0000000000號行動電話94年9 月2 日監聽譯文僅
    記載「被告：被『俊仔』拐了一下整個都... ；郭坤雄：被
    『俊仔』拐到；被告：全都停機都沒用了；郭坤雄：你對他
    這麼仁慈，對我這麼刻薄，什麼手錶啦；被告：我怎麼知道
    什麼手錶；郭坤雄：陰陽的對不對；被告：說什麼滿天星；
    郭坤雄：爛腳星，沒有名的啦，兩光星啦；被告：那一條拐
    1 萬；郭坤雄：你就要弄出1 萬來補貼，像我這麼仁慈的，
    你都不會被我拐，都會被朋友拐，現在困擾到了還要倒貼1
    萬元」（見偵一卷第15頁），均未有何被告販售第一級毒品
    海洛因予林佑俊之相關內容。證人陳清河雖證稱，之前有其
    他同事監聽林佑俊的電話，裡面講到手錶是跟被告換毒品云
    云，惟其亦證稱：強盜案不是我主辦，強盜案有很多電話，
    我只是其中一支等語（見本院卷第61頁），併考量其無法提
    出前揭所證林佑俊以手錶向被告換毒品之監聽譯文以供參佐
    ，是其前揭所證，尚不得遽採。
  (五)又警方雖於94年10月25日在被告鳥松鄉租屋處扣得海洛因3
    小包，並自被告身上扣得海洛因3 小包，惟被告自始否認鳥
    松鄉租屋處之海洛因為其所有，又不論在被告租屋處或被告
    身上扣得之海洛因數量並不多，與實務上已知施用毒品者之
    常見數量相比，上開毒品劑量與吸毒者之長期施用劑量尚無
    顯不相當之處，佐以被告有多筆施用毒品前科，有臺灣高等
    法院被告前案紀錄表1 份在卷可考，自不能據前開扣案毒品
    逕認被告有何販出營利之不法意圖。
五、綜上所述，有關公訴人起訴被告於94年8 月31日販賣第一級
    毒品部分，除被告前後不一之供述外，並無其他直接佐證之
    證據資料，是本件公訴人認被告涉嫌販賣第一級毒品海洛因
    犯行所憑之證據，尚未達於通常一般之人均不致有所懷疑，
    而得確信其為真實之程度，依刑事訴訟制度「倘有懷疑，即
    從被告之利益為解釋」、「被告應被推定為無罪」之原則，
    即難遽為被告不利之認定。而公訴人所提出之證據，尚不足
    為被告有罪之積極證明，其指出證明之方法，亦無從說服法
    院以形成被告有罪之心證，揆諸前揭說明，本院自應為被告
    無罪之諭知。
據上論斷，應依刑事訴訟法第301 條第1 項，判決如主文。
本案經檢察官甲○○到庭執行職務。
中    華    民    國    97    年     5     月    2    日
                  刑事第六庭  審判長法  官   曾逸誠
                                    法  官   林柏壽
                                    法  官   王  琁
上正本證明與原本無異
如不服本判決應於收受本判決後10日內向本院提出上訴書狀，並
應敘述具體理由，如未敘述上訴理由者，應於上訴期間屆滿後20
日內補提理由書狀於本院（均須按他造當事人之人數附繕本）「
切勿逕送上級法院」。
中    華    民    國    97    年    5     月    2     日
                                    書記官   黃國忠


司法院資訊處製作；財團法人民間司法改革基金會備份。
